臺中高等行政法院判決
　　　　　　　　　　　　　　　　　　 96年度簡字第00047號
原　　　告　大同人力資源管理顧問有限公司
代　表　人　甲○○
訴訟代理人　己○○
　　　　　　戊○○
被　　　告　臺中市政府
代　表　人　乙○○
訴訟代理人　庚○○
上列當事人間因就業服務法事件，原告不服行政院勞工委員會中
華民國 95年12月1日勞訴字第0950042283號訴願決定，提起行政
訴訟。本院判決如下︰
　　主  文
原告之訴駁回。
訴訟費用由原告負擔。
　　事  實
甲、事實概要：
    緣原告接受雇主丙○○委託辦理其所聘僱之越南籍外國人
    TRAN THI THUY（護照號碼：A0000000A，以下簡稱 T君）於
    聘僱許可期限屆滿（民國（下同）94年1月7日）前離境之手
    續，卻未善盡受任事務，遲至同年12月23日始使其出國，致
    雇主違反雇主聘僱外國人許可及管理辦法第 46條第1項暨就
    業服務法第 57條第9款之規定，經行政院勞工委員會職業訓
    練局於95年5月25日以勞職外字第050797912號函移請被告核
    處。案經被告審查屬實，乃依同法第40條第15款及第67條第
    1 項規定，裁處原告罰鍰新臺幣（下同） 6萬元整。原告不
    服，提起訴願遞遭駁回，遂提起本件行政訴訟。
乙、兩造聲明：
    (一)原告聲明求為判決：訴願決定及原處分均撤銷。
　　(二)被告聲明求為判決：
      1.原告之訴駁回。
      2.訴訟費用由原告負擔。
丙、兩造之爭點：
一、原告起訴意旨略以：
    (一)原告已向雇主表達解除委任之意旨，縱非以書面為終止表
      示·依民法仍發生效力，自無違反就業服務法第40條第15
      款之問題，原訴願決定顯有違法：
      1.按於委任關係中，當事人之任何一方，得隨時終止委任
        契約，此民法第 549條定有明文。蓋委任關係係基於雙
        方之信任而來，若彼此無法存有信任，即無須勉力存續
        ·故受任人依法得隨時終止。
      2.雇主原與原告簽訂委任契約，原告並指派林釆諠負責聯
        絡與辦理。事後丁○○因故離職，原告乃通知雇主將變
        更負責人員，但雇主強烈拒絕，堅決必須由林釆諠處理
        ，雖經多次溝通，仍無法獲得雇主諒解。原告基於保護
        雇主權益，並為避免相關工作延宕，遂將相關文件交由
        林釆諠協助雇主辦理。由於丁○○已非原告員工，而且
        相關工作已由其辦理，雇主事實上已無委任原告處理任
        何事務，委任契約實無存續之必要，因此原告乃請林釆
        諠通知雇主終止委任契約，並且請其將相關文件代為轉
        交雇主，故雇主與原告間實無委任關係存在。
      3.依民法第95條親定，終止契約之意思表示，以通知達到
        相對人時，即發生效力，故縱使未以書面為之，亦不阻
        礙其終止契約效力之發生。而原訴願決定以原告未提出
        終止契約之書面協議或證明文件，即認定原告並未終止
        契約，其認定顯認為該意思表示須以書面為之，自已違
        反民法採非書面主義之原則。依上述可知，原告早已委
        託丁○○通知雇主終止委任契約，但原訴願決定卻在未
        詢問林釆諠或雇主下，單以原告未提出書面文件證明終
        止契約為由，即認定原告未為終止契約之表示，則該訴
        願決定之認定顯然有違民法第95條規定，其決定自屬違
        法。
    (二)原告與雇主間縱使仍有契約關係存在，但 T君事務雇主係
      委託林釆諠處理，原告亦未支付酬金予林釆諠，實非委託
      原告處理相關事務，故 T君逾期離境問題應與原告無關：
      原告對於 T君逾期離境問題是否有善盡受任義務之前提，
      首先需確定原告是否受委任處理 T君聘僱之事務。於丁○
      ○離開原告公司後，雇主丙○○即表示不願接受原告所指
      派人員繼續辦理，因此改由丁○○辦理。而林釆諠既非原
      告員工，且非以原告名義申辦相關手續，原告僅係協助林
      釆諠處理部分事務，而且原告亦未支付任何酬金予丁○○
      ， T君聘僱之事務完全與原告毫無任何關係存在，顯然雇
      主已將 T君聘僱事務委託他人辦理。故縱使原告與雇主問
      仍存有委任關係，但既然雇主已將就業服務事務交由他人
      處理，則就該事務而言，原告自無所謂受任人義務存在，
      當不得將 T君逾期離境一事歸責於原告，因此原處分實屬
      違法不當。
    (三)有關 T君聘僱工作之處理，原告皆係依據雇主指示停止辦
      理相關事務，確已善盡受任人之義務，自無違反就業服務
      法第40條第15款之問題：
      1.於民事委任關係下，受任人於處理事務時雖有獨立裁量
        之權力，惟其事務既為委任人所屬，則委任人於事務之
        處理若有所指示者，為保護委任人之權益，受任人仍有
        遵守之義務。基此，民法第535 條第1項明文規定，「
        受任人處理委任事務，應依委任人之指示‧‧‧」。
      2.按有關 T君聘僱工作之事宜，雇主本係委託原告處理，
        但於原承辦人員林釆諠離職後，雇主即要求一切事務皆
        由丁○○處理，易言之，雇主就 T君事務即未再委託原
        告辦理。因此委任人雇主丙○○就 T君事務已指示無需
        原告人員處理·並將相關資料交予林釆諠設法處理，則
        依上揭民法規定，原告自當不再為雇主處理相關事務。
        也正因為雇主不再委任原告處理該事務，雙方己無讓委
        任關係存續之必要，故原告始自動向雇主表示終止契約
        。
      3.按就業服務法第40條第15款規定係指辦理就業服務業務
        ，未善盡受任事務，致雇主違反該法或依該法所發布之
        命令。換言之，該條款重在有實際為雇主辦理就業服務
        ，若根本未為雇主處理就業服務事項，則不得依該條款
        處罰。依上所述，雇主已將 T君事務委託林釆諠辦理，
        而林釆諠亦非代表原告或以原告名義辦理，原告事實上
        已無為雇主辦理就業服務業務，因此 T君逾期離境亦與
        原告無關，自非原告造成雇主丙○○違反就業服務法或
        依該法所發布之命令，故被告根據就業服務法第40條第
        15款處罰原告，實非適法等語
二、被告答辯意旨略以：
    (一)卷查原告與雇主丙○○於92年10月24日所簽訂之書面契約
      第1條第4項載有原告應提供協助辦理外國人契約期滿之離
      境手續或聘僱許可之申請，惟原告未協助丙○○於 94年1
      月7日聘僱許可期限屆滿前為T君辦理手續並使其出國，並
      遲至同年12月23日始使其出國，致丙○○違反雇主聘僱外
      國人許可及管理辦法第46條規定，並經被告95年8月18 日
      府勞行字第 09501672471號行政處分書處分雇主在案。被
      告函請原告陳述意見，原告函覆略以：「本公司於92年10
      月24日予雇主簽訂書面契約，但因原承辦人離職，國君於
      93年11月04日與本公司解除委任契約，並要求本公司將所
      有文件（包含應辦未辦之文件）交付國君所要求之離職人
      員，‧‧‧」嗣被告 95年7月19日府勞行字第0950143796
      號函請原告於期限內補附終止委任關係之書面協議或相關
      資料，原告未於期限內就所提已終止委任關係乙節補附任
      何資料函送被告；另原告雖為上開主張，惟原告未能就已
      解除契約之意思表示提供相關提示資料或事證，僅引用法
      條內容之片面意義作為免責之依據，揆諸首揭判例意旨，
      尚難遽採認為真實。
    (二)查就業服務法第40條第15款規定：「私立就業服務機構及
      其從業人員從事就業服務業務，不得有下列情事：‧‧‧
      十五、辦理就業服務業務，未善盡受任事務，致雇主違反
      本法或依本法所發布之命令。」，本件原告受任辦理外籍
      看護工展延及離境等手續之申請，並受有報酬，處理委任
      事務時即應以善良管理人之注意為之。原告既接受雇主委
      任，自應負有協助雇主安排 T君於其聘僱許可期限屆滿前
      使其出國之受委任責任，又原告辦理就業服務業務，其接
      受委任辦理申請許可、招募、引進及管理事項，本即應依
      就業服務法等相關規定辦理，自不得以前開主張為脫其責
      之論據。故原告所辯顯不足採據。揆諸前開規定，原處分
      並無不合等語。
    理  由
一、按「私立就業服務機構及其從業人員從事就業服務業務，不
    得有下列情事：‧‧‧十五、辦理就業服務業務，未善盡受
    任事務，致雇主違反本法或依本法所發布之命令。」、「雇
    主聘僱外國人不得有列情事：一、‧‧‧。九、其他違反本
    法或依本法所發布之命令。」、「違反‧‧‧第40條第15款
    規定者，處新臺幣 6萬元以上30萬元以下罰鍰。」分別為就
    業服務法第40條第15款、第57條第9款及第67條第1項所明定
    。另「雇主應於所聘僱之外國人聘僱許可期限屆滿前，為其
    辦理手續並使其出國。」為雇主聘僱外國人許可及管理辦法
    第46條第1項所規定。
二、經查，原告接受雇主丙○○委託辦理其所聘僱之越南籍外國
    人T君，經行政院勞工委員會核准之工作訖日為 94年1月7日
    ，雇主卻遲至同年 12月23日始使T君出國之事實，為兩造所
    不爭，且有關於T君之全國外國人動態查詢系統-藍領外國人
    詳細資料及被告對丙○○所作成之處分書影本在卷可稽。是
    本件 T君之雇主丙○○因違反雇主聘僱外國人許可及管理辦
    法第46條第1項暨就業服務法第57條第9款規定之事實，自堪
    認定。
三、原告雖為如事實欄之主張，惟查，原告固提出林釆諠所簽收
    之文件簽收單為證，並經原告公司雇用之劉玉汝在庭證稱：
    原告公司受委任辦理外勞展延如上開簽收單之文件，已於93
    年底94年初交給林釆諠。然證人林釆諠到庭結稱：「當初我
    是原告的台中公司經理，丙○○委託公司找外勞，我只是公
    司的受僱人。」、「公司要求我替T君辦理第3年延長展延居
    留。」、「．．．，但延長聘僱的部分公司沒有委託我辦理
    。」、「公司給我的資料中沒有勞委會展延聘僱函，．．．
    」等語。再徵諸林釆諠所簽收之文件簽收單上所載為「丙○
    ○居留展延文件93.12.07可送件」，並非「展延聘僱」文件
    。是難認原告公司有將辦理T君展延聘僱許可之工作交林釆
    諠辦理。
四、至原告主張丁○○離開原告公司後，雇主丙○○即表示不願
    接受原告所指派人員繼續辦理，因此改由丁○○辦理，而林
    釆諠既非原告員工，且非以原告名義申辦相關手續，原告僅
    係協助林釆諠處理部分事務，而主張有關 T君聘僱工作之處
    理，原告皆係依據雇主指示停止辦理相關事務，確已善盡受
    任人之義務，自無違反就業服務法第40條第15款一節。查原
    告此一主張，已經證人林釆諠到庭否認，再觀諸原告93年12
    月15日交林釆諠簽收之「文件簽收單」所載原告當日交林釆
    諠辦理之送件，並非僅「丙○○居留展延文件」之送件，尚
    有唐耀鈞、歐樹融、王向同、張貳雄等四件。此外，附於原
    處分卷之雇主丙○○說明書，稱略：「本人於92年10月24日
    委託大同人力資源管理顧問有限公司引進外籍看護工，依合
    約書第1條第4款大同公司負責外籍勞工契約期滿之離境手續
    或聘僱許可之申請，本人依約支付服務費，現才得知大同公
    司未依約辦理。」等語，均顯示林釆諠係為原告公司辦理丙
    ○○委託辦理聘僱外勞之事務。原告此一主張，與事證不符
    ，自難以採信。
五、另原告以受丙○○委託辦理聘僱外勞事務，未為 T君辦理展
    延聘僱許可，亦未於該外國人聘僱許可期限屆滿前為其辦理
    手續並使其出國，係因丁○○離開原告公司後，雇主丙○○
    即表示不願接受原告所指派人員繼續辦理，因此改由丁○○
    辦理，而辦理居留延展申請須附展延聘僱許可函，而林釆諠
    已提出辦妥T君獲准居留延展之手續，故相信丁○○已為T君
    辦理展延聘僱許可，主張原告無過失不應受罰一節。查林釆
    諠僅係受原告之指派辦理居留延展申請，而未受原告之命辦
    理T君展延聘僱許可事宜，已經林釆諠證述在卷，而原告又
    未能就此部分之主張舉證以實其主張，是原告此部分之主張
    ，亦難憑採。
六、綜上所述，原告既受丙○○委託辦理聘僱外勞事務，而依丙
    ○○與原告所簽訂之合約書第1條第4款載「甲乙雙方於簽約
    後，乙方（按：原告）提供服務項目如下：協助辦理‧‧‧
    契約期滿之離境手續或聘僱許可之申請。」原告於丙○○所
    僱用之外國人T君聘僱許可期限屆滿前，未為T君辦理展延聘
    僱許可，亦未於該外國人聘僱許可期限屆滿前為其辦理手續
    並使其出國致雇主丙○○違反就業服務法第 57條第9款及第
    67條第1項及雇主聘僱外國人許可及管理辦法第46條第1項之
    規定，被告以原告受雇主委任辦理就業服務業務，未善盡受
    任事務，致雇主違反規定，依就業服務法第40條第15款及第
    67條第 1項規定予以處罰，並無違誤，訴願決定予以維持，
    亦無不合。原告之起訴為無理由，應予駁回。此外，本件兩
    造其餘之主張及舉證，均不足以影響本件判決之結果，爰不
    另一一指陳。又本件為簡易訴訟程序案件，爰不經言詞辯論
    ，逕為判決。
據上論結，本件原告之訴為無理由，依行政訴訟法第233條第1項
、第236條、第195條第1項後段、第98條第3項前段，判決如主文
。
中　　華　　民　　國　　96　　年　　4　  月　　30　　 日
                        第四庭法  官  沈  應  南
以上正本證明與原本無異。
如不服本判決，應於判決送達後20日內，以本訴訟事件所涉及之
法律見解具有原則性者，始得向本院提出上訴狀並表明上訴理由
，經最高行政法院許可，否則不得上訴；如於本判決宣示後送達
前提起上訴者，應於判決送達後20日內補提上訴理由書（均應依
對造人數提出繕本）。提起上訴應預繳送達用雙掛號郵票390元
（34元及5元郵票各10份)。
中　　華　　民　　國　　96　　年　　4　　月　　30　　日
                              書記官  廖  倩  慧
